【裁判字號】    95,台上,3388
【裁判日期】    950622
【裁判案由】    公共危險等罪
【裁判全文】
最高法院刑事判決            九十五年度台上字第三三八八號
    上  訴  人  林嵩曜
          原名甲○○）身分證.
                        號
上列上訴人因公共危險等罪案件，不服臺灣高等法院花蓮分院中
華民國九十二年十一月十三日第二審判決（九十二年度上訴字第
二０五號，起訴案號：臺灣臺東地方法院檢察署九十二年度偵字
第八一五號），提起上訴，本院判決如下：
    主  文
上訴駁回。
    理  由
一、公共危險部分：
按刑事訴訟法第三百七十七條規定：上訴於第三審法院，非以判
決違背法令為理由不得為之；是提起第三審上訴，應以原判決違
背法令為理由，係屬法定要件，如果上訴理由狀並未依據卷內訴
訟資料具體指摘原判決不適用何種法則或如何適用不當，或所指
摘原判決違法情事，顯與法律規定得為第三審上訴理由之違法情
形不相適合時，均應認其上訴為違背法律上之程式，予以駁回。
本件原判決維持第一審分別論處上訴人林嵩曜（原名甲○○，原
審判決後於民國九十四年五月九日更名）放火燒燬現供人使用之
住宅未遂（處有期徒刑三年六月）、及損壞他人之大門玻璃，足
以生損害於他人（處罰金二千元，罰金如易服勞役，以三百元折
算一日）等罪刑之判決，駁回上訴人在第二審之上訴（原判決關
於毀損器物部分，屬不得上訴於第三審之罪，另從程序上駁回，
詳如後述）。上訴人就原判決關於公共危險部分之上訴意旨略稱
：（一）證人郭秀鳳、林清發於警詢一致供稱案發地點係臺東市
○○街一六八號，而卷附照片復無任何一幀顯示案發地點係臺東
市○○街三六八號，且卷附照片中顯示之滅火器液體（乾粉），
能否為已引起公共危險之認定﹖均待斟酌。（二）告訴人楊美惠
經營之金銀島網路咖啡，其資本額僅新臺幣三千元，且係違規營
業，影響公共秩序及社會治安，原判決亦認定：「臺東市○○街
三六八號楊美惠居住並經營之『金銀島』網路咖啡店之客人，經
常由『金銀島』網路咖啡店二樓攀爬至『１９６２簡餐店』內」
，則該店縱容客人經常攀越門牆侵入他人店內，楊美惠原屬侵入
住宅之間接正犯，上訴人受友人郭秀鳳之託，與其理論，核與「
正當防衛」無異。且由於該網路咖啡店內，活動份子良莠不齊，
上訴人復因酒後精神耗弱，而於混亂中毀損該網路咖啡店大門玻
璃，上訴人亦為該店內員工毆打成傷，於酒後昏醉狀態失去理智
，始向附近加油站購買小型保特瓶裝汽油二瓶，丟擲一瓶未點燃
，乃再點燃丟擲第二瓶，但立即為上訴人之父林清發發現以拖把
撲滅，其動機可以容忍，行為顯可憫恕，就法理情而言，即使量
處法定最低度刑期猶嫌過重。而告訴人楊美惠於上訴人丟擲保特
瓶裝汽油時，並未在場，其提起告訴，係受臺東縣警察局臺東分
局中興派出所（下稱中興派出所）警員周志仁誘導。（三）上訴
人丟擲保特瓶裝汽油之地點係該網路咖啡店前騎樓，告訴人楊美
惠於偵查中復供稱：「起火點在我店一樓外面的騎樓走廊，照片
中白色部分是客人拿滅火器救火留下的痕跡，沒有造成任何財產
及人員損失」；況且金銀島網路咖啡店當時已打烊，鈞院八十年
度臺上字第九０號判決意旨又論敘：「名流餐廳係二層樓房連同
地下室經營餐廳為建築物，每日均凌晨二時打烊，打烊後工作人
員將門窗關好即離開，餐廳內無人留守，被告於餐廳打烊員工離
去後，上午二時三十分投擲汽油瓶時，顯非現有人所在之建築物
」，則金銀島網路咖啡店，並非現供人使用之住宅。而上訴人丟
擲汽油彈之地點又係金銀島網路咖啡店前騎樓，該址自非住宅，
亦非建築物，上訴人頂多可論以放火燒燬現供人使用之住宅之不
能犯，原判決認定上訴人放火燒燬現供人使用之住宅未遂，自有
不適用法則及適用法則不當之違法。（四）鑑定人之鑑定，雖足
為證據資料之一種，但鑑定報告顯有疑義時，審理事實之法院，
仍應調查其他必要之證據，以資認定，不得專憑不實不盡之鑑定
報告，作為判決之唯一證據，最高法院著有四十年臺上字第七一
號判例。原判決執：「上訴人經送請馬偕紀念醫院臺東分院鑑定
結果：林員（即上訴人）之診斷為智力屬正常範圍，併有自我中
心及衝動傾向之個性特徵，事發時精神狀況雖受酒精影響，然仍
屬意識清楚狀態，行為過程受情緒影響，乃表現其原來個性之特
徵，故當時行為時之精神狀況尚未達精神耗弱狀態等情，有該院
九十二年十月一日馬院東醫字第乙九二四九八一號函附之鑑定書
一份在卷可憑」，說明上訴人為本件行為時縱有飲酒，其事理判
斷能力仍與常人一般正常；惟中興派出所員警查獲上訴人時，並
未對之施以酒測，遲至九十二年十月一日始送往馬偕紀念醫院臺
東分院鑑定上訴人之智力範圍及個性特徵，該院乃推測上訴人事
發時精神狀況雖受酒精影響，然仍屬意識清楚狀態，惟就上訴人
既受酒精影響，何以仍意識清楚？並未提出醫學數據及正當理由
，且上訴人行為過程既受情緒影響，未判斷與所犯本件公共危
險罪有無因果關係，即率認上訴人行為時之精神狀況，尚未達於
精神耗弱程度；而法院未依職權予以調查，又逕認上訴人為本件
行為時縱有飲酒，其事理判斷能力仍與常人一般正常，此部分採
證顯然有違證據法則。另其未說明不採納證人郭秀鳳偵查中供述
：「他（指上訴人）九日晚上在我店裡喝的很醉」之理由，亦屬
理由不備。（五）上訴人於警詢中係因警方誘導、暗示始附和警
方為不實供述，於偵審期間，彼等仍以誘迫之詞告誡上訴人不得
翻供，否則法官會加重其刑，上訴人因不知法律嚴苛及司法警察
邀功心態，乃一再為不實供述，原判決理由記載：「右揭事實，
業據被告甲○○於警詢（警卷第一頁背面）、偵查（偵卷第十五
頁以下）及原審卷（指第一審，第一審卷第十七頁以下）、本院
（指原審）審理時（第七五頁）供承不諱」，完全與事實不符，
原判決又未說明採納上訴人前揭供述之理由，自屬理由不備。（
六）上訴人之父林清發僅國小程度又係鄉下人，因警方疲勞訊問
，始附和警員周志仁之詢問，其所供非出於自由意志，不得採為
判決之基礎，原判決仍予採納，自屬有違經驗法則、論理法則。
（七）原判決事實欄已變更第一審認定之事實，原判決仍維持
第一審判決，駁回上訴人之上訴，其採證、認事、用法俱屬違法
。（八）中興派出所員警周志仁採證草率，僅拼湊幾張照片，並
利誘、威脅、疲勞訊問證人林清發及上訴人，至第一審仍未讓上
訴人選任辯護人，而送鑑定結果，亦不能認上訴人與本件公共危
險案有何關聯，原判決顯然違法不當等語。
惟查：原判決依憑上訴人於警詢、偵查、第一審及原審供認犯罪
事實之供述、告訴人楊美惠於偵查及第一審之指訴、證人郭秀鳳
於偵查中、林清發於警詢之證言及卷附之現場簡圖一份、現場照
片七幀等證據資料，認定上訴人有其事實欄所載之公共危險犯行
，已於理由內詳敘其調查證據之結果及取捨證據認定之理由。並
以馬偕紀念醫院臺東分院九十二年十月一日馬院東醫字第乙九二
四九八一號函附之鑑定書鑑定結果：「上訴人之診斷為智力屬正
常範圍，併有自我中心及衝動傾向之個性特徵，事發時之精神狀
況雖受酒精影響，然仍屬意識清楚狀態，行為過程受情緒影響，
乃表現其原來個性之特徵，故當時行為時之精神狀況尚未達精神
耗弱狀態」，與上訴人於警詢供認：其能清楚分辨腳傷係砸網咖
店玻璃時自己受傷的，臉部及後腦傷部分是遭網咖店內人毆打，
且記得是至臺東市○○路與新生路口之加油站買汽油，且能清楚
看清第一次投擲汽油彈未燃，再丟擲一枚汽油彈情形等語，相互
印證，認定上訴人行為時之精神狀況，尚未達精神耗弱程度，其
行為時縱曾飲酒，其事理判斷能力仍與常人一般正常，並據之說
明上訴人主張：其行為時已因飲用相當酒類，致行為時判斷力較
常人為低，已陷於精神耗弱之狀態等語，非可採信。復依憑調查
證據之結果，說明認定本件起火地點係緊鄰金銀島網路咖啡店營
業廳之「騎樓」，該騎樓屬主建築物之一部，該址復供楊美惠居
住使用，為現供人使用之住宅等情所憑之證據及其理由。從形式
上觀察，原判決並無不適用法則、適用法則不當、理由不備、採
證與卷內證據資料之內容不符、採證違背證據法則等違背法令之
情形。亦非僅以卷附馬偕紀念醫院臺東分院鑑定書，作為認定上
訴人行為時精神狀況，尚未達於精神耗弱程度之唯一證據。上訴
意旨（一）、（二）、（三）、（四）、（八）置原判決事實欄
明確認定及理由內詳予說明之事項於不顧，仍執原判決已詳細說
明之事項，就事實審法院無違於證據法則之採證認事自由判斷職
權之合法行使，再為單純事實上爭執，均非合法之第三審上訴理
由。至於證人郭秀鳳於偵查中供稱：「他（指上訴人）在九日晚
上在我店裡喝的很醉」，乃其主觀判斷，尚不足以推翻原判決依
憑上引事證及其調查證據之結果所為之論斷（即上訴人行為時精
神狀況，尚未達精神耗弱之程度），郭秀鳳上開供述，即非對上
訴人必然有利，自無庸於判決理由內予以說明。上訴意旨（四）
另執此指摘原判決理由不備，自非合法。又上訴人是否符合顯可
憫恕之條件及是否依刑法第五十九條酌減其刑之規定，減輕上訴
人之刑，乃事實審法院有權斟酌決定之事項，原判決未說明上訴
人是否合乎顯可憫恕之條件及其得否依刑法第五十九條減輕其刑
，不生理由不備之違法問題。上訴意旨（二）另以此指摘原判決
違法，顯屬誤解法律規定。再依卷附金銀島資訊社營利事業登記
證所載，該網路咖啡店營業所在地係在臺東市○○街三六八號一
樓（見核退卷第五頁），而卷附現場圖之記載亦同（見警局卷第
十頁），上訴人於警詢及偵查中復先後供認：「是於九十一年十
一月十日一時二十分許，在臺東市○○街（金銀島網咖店）三六
八號涉嫌丟擲汽油彈」、「我在臺東市○○街三七０號一九六二
咖啡簡餐店內喝酒，我喝醉了就到隔壁的金銀島網咖鬧事」（見
警局卷第一頁背面、偵查卷第十五頁）；則原判決認定本件案發
地點係臺東市○○街三六八號騎樓，與上引卷內證據資料之內容
，並無不符；證人郭秀鳳、林清發警詢筆錄記載：「是於九十一
年十一月十日一時二十分許，在臺東市○○街一六八號前丟擲汽
油彈的」，均屬誤載，原判決不採納該部分誤繕筆錄作為認定事
實之基礎，自未違法。上訴意旨（一）執此指摘原判決採為判決
基礎之警詢筆錄，有移花接木之嫌，顯非依據卷內資料而主張。
又告訴人楊美惠居住於臺東市○○街三六八號三樓，其店則設於
同址一樓，業據楊美惠於偵查及第一審供述在卷（見偵查卷第十
六頁、第一審卷第十五頁），則本件情形，與本院八十年度臺上
字第九０號判決論敘者（即打烊後餐廳內無人留守）不同，要難
比附援引。上訴意旨（三）另執本院上開判決意旨指摘原判決不
適用法則及適用法則不當，殊屬誤會。而上訴人迄原審審判期日
，仍對其於警詢、偵查、第一審及原審準備程序之供述，表示無
意見（見原審卷第七三頁），就證人林清發、告訴人楊美惠之警
詢供述亦然（見原審卷第七三頁），原審法院審判長於審判期日
詢問上訴人及其選任辯護人：「尚有何證據請求調查﹖」，復均
答稱：「無」（見同上卷頁）。上訴意旨（二）、（五）、（六
）至法律審之本院，始又執上開筆錄記載，均非出於伊、林清發
或楊美惠之自由意志云云，指摘原判決採證違法，自非適法之第
三審上訴理由。又第一審判決事實認定，與原判決事實欄之記載
，並無明顯差異，要無原判決已變更第一審事實認定之情形；上
訴意旨（七）未具體指明第一審判決事實欄之記載，與原判決事
實認定，有何不同，徒憑己意，任指原判決採證、認事、用法違
誤，顯非依據卷內資料而為主張。至於上訴人其他上訴意旨，均
未依據卷內資料具體指摘原判決關於公共危險部分如何違背法令
，俱非合法。綜上所論，本件上訴人就原判決關於公共危險部分
之上訴，違背法律上程式，應予駁回。又本院為法律審，上訴人
提出之在職證明書乙紙及本院八十八年度臺上字第三六００號判
決意旨影本乙份，均無從斟酌，附為指明。
二、毀損器物部分：
按最重本刑三年以下有期徒刑、拘役或專科罰金之罪，經第二審
判決者，不得上訴於第三審法院，刑事訴訟法第三百七十六條第
一款定有明文。上訴人就原判決關於毀損器物部分提起上訴，經
核原判決就該部分係維持第一審法院依刑法第三百五十四條規定
，論處上訴人損壞他人之大門玻璃，足以生損害於他人罪刑之判
決，駁回上訴人就該部分在第二審之上訴。而刑法第三百五十四
條毀損器物罪之法定本刑為二年以下有期徒刑、拘役或五百元以
下罰金，屬刑事訴訟法第三百七十六條第一款所列之罪，此部分
既經第二審判決，自不得上訴於第三審法院，上訴人就該部分竟
仍提起上訴，顯為法所不許，亦應駁回。
據上論結，應依刑事訴訟法第三百九十五條前段，判決如主文。
中    華    民    國  九十五  年    六    月  二十二  日
                      最高法院刑事第十二庭
                          審判長法官  林  永  茂
                                法官  洪  文  章
                                法官  蘇  振  堂
                                法官  蕭  仰  歸
                                法官  何  菁  莪
      本件正本證明與原本無異
                                      書  記  官
中    華    民    國  九十五  年    六    月  二十九  日
                                                   Ｍ


司法院資訊處製作；財團法人民間司法改革基金會備份。
